臺灣臺中地方法院民事裁定　94年度親字第43號
原　　　告　甲○○
　　　　　　　　　　　　號3樓.
被　　　告　乙○○
法定代理人　丙○
上列當事人間請求確認親子關係不存在事件，本院於民國九十四
年十一月二十八日言詞辯論終結，判決如左：
    主  文
確認原告與被告間之親子關係不存在。
訴訟費用由被告負擔。
    事實及理由
一、按親子關係事件，與社會公益有關，當事人處分主義應受限
    制，故民事訴訟法規定關於認諾及自認或不爭執事實效力之
    規定，於親子關係事件，不適用之，此觀民事訴訟法第五百
    九十四條規定自明，是被告就本件訴訟為認諾及訴訟上自認
    或不爭執事實，不生訴訟上效力，自不得據此即為原告訴之
    聲明之判決，合先敘明。
二、次按確認法律關係之訴，非原告有即受確認判決之法律上利
    益者，不得提起之；確認證書真偽或為法律關係基礎事實存
    否之訴，亦同。前項確認法律關係基礎事實之存否之訴，以
    原告不能提起他訴訟者為限，民事訴訟法第二百四十七條第
    一、二項分別定有明文。查實務上對於親子間之身分關係能
    否據以提起確認之訴，頗有爭議，並為保持身分關係之安定
    性而多採保留之態度，然現今社會醫學科技發達，父母子女
    之血緣關係，均可經由醫學科技之鑑定，確定其親子血緣關
    係，而民事訴訟法第二百四十七條於修正時，已擴大其適用
    之範圍，即法律關係基礎事實存否亦得提起確認之訴，則就
    現今醫學科技足以鑑定親子間之血緣關係、身分關係確定之
    重要性及上開民事訴訟法第二百四十七條擴大確認之訴適用
    範圍之立法意旨以觀，應有准許確認親子關係存否之訴之必
    要，以解決任何不明之親子關係，除杜爭執外，亦維持家庭
    間之信賴與和諧。本件原告提起確認親子關係存否之訴，此
    血緣、身份關係之存否乃親子關係之重要基礎事實，而因原
    告否認被告為其子女，而依原告所提戶籍謄本所載，被告為
    原告之子，為使兩造之身分與私法上之親權地位得以明確不
    再受到不安之危險，應認原告有即受確認判決之利益，與上
    開民事訴訟法第二百四十七條之規定，即無不合，併予敘明
    。
三、原告主張：被告之生母丙○於九十四年七月廿一日與原告在
    湖北省辦理結婚登記，嗣於今年九月十七日入境來台，九月
    十九日至台中市西屯區戶政事務所辦理登記，復於今年九月
    廿二日生下被告，因被告之母今年初懷孕，原告一直相信為
    被告的生父，才因此辦理結婚，生產後被告之父極力要求驗
    證血緣親屬關係，經原告攜被告及被告之母至厚昇檢驗所採
    樣送驗結果，被告與其母為母子親屬關係，被告與原告則無
    血緣親屬關係，排除被告與原告間之親子關係，為此提起本
    訴等語。並聲明判決如主文。被告則同意原告之請求。
四、原告主張之事實，業據提出戶籍謄本、戶口名簿各一份、基
    因飛躍生命科學實驗室血緣鑑定報告二份及出生證明書乙份
    為證。依前開鑑定報告書所載：「可以排除血緣關係之體染
    色體ＳＴＲ點位為ｖＷＡ、Ｄ8Ｓ1179、Ｄ18Ｓ51、Ｄ5Ｓ
    818。分析結果，可以排除甲○○與丙○之子之父子血緣關
    係」等語，且被告到庭對上開事實亦不爭執，是衡之上情，
    足證被告應非其生母丙○自原告受胎所生，其情至明，自堪
    認原告之主張為真實。
五、復按「妻之受胎，係在婚姻關係存續中者，推定其所生子女
    為婚生子女」、「從子女出生日回溯第一百八十一日起至第
    三百零二日止為受胎期間」，民法第一千零六十三條第一項
    、第一千零六十二條第一項分別定有明文。本件被告因其受
    胎期間不在原告與被告之母之婚姻關係存續中，因而無法受
    婚生之推定，原告亦無法依民法第一千零六十三條第二項提
    起否認之訴，雖被告究應屬非婚生子女或廣義婚生子女（不
    受婚生推定之婚生子女），學說上有不同見解，惟此時如子
    女與生父確無血統關係，則生父自得提起父子關係不存在確
    認之訴，則無異見（參民法親屬新論，陳棋炎、黃宗樂、郭
    振恭著四版第二六四頁、第二七一頁）。
六、綜上所述，本件原告主張其與被告並無親子關係之事實，應
    堪採信。從而，原告訴請確認其與被告間父子關係不存在，
    於法要無不合，應予准許。
七、訴訟費用負擔之依據：民事訴訟第七十八條。
中　　華　　民　　國　　94　　年　　12 　月　　5  　　日
                    家事法庭  法　官　 王靜秋
以上為正本證明與原本無異。
如對本判決不服，應於判決送達後二十日內向本院提出上訴狀。
中　　華　　民　　國　　94　　年　　12 　月　  5  　　日
                              書記官
